臺灣臺中地方法院民事判決  
110年度中簡字第2661號
原      告  何溱慧  
訴訟代理人  許崇賓律師
被      告  張志平  


            張再添  


上列當事人間請求遷讓房屋等事件，於民國110年12月21日言詞
辯論終結，本院判決如下：
    主      文
被告張志平應將門牌號碼台中市○區○○路000號7樓之8號房屋遷讓
返還原告。
被告應連帶給付原告新臺幣肆萬肆仟肆佰元，及被告張志平自民
國一百一十年十一月二十三日起，被告張再添自民國一百一十年
十月九日起，均至清償日止，按年息百分之五計算之利息。
被告張志平應自民國一百一十年五月五日起，至遷讓交還前開房
屋之日止，按月給付原告新臺幣參仟柒佰元。
原告其餘之訴駁回。 
訴訟費用新臺幣貳仟玖佰捌拾元由被告連帶負擔新臺幣壹仟伍佰
捌拾壹元，餘由原告負擔。
本判決原告勝訴部分得假執行。
    事實及理由
壹、程序方面：
    被告張志平經合法通知，未於言詞辯論期日到場，核無民事
    訴訟法第386條各款所列情形，爰依原告之聲請，由其一造
    辯論而為判決。
貳、實體方面：
一、原告主張：被告張志平於民國109年5月4日與被告簽訂房屋
    租賃契約書，由被告承租門牌號碼台中市○區○○路000號7樓
    之8號房屋（下稱系爭房屋），約定租期自109年5月4日起至
    110年5月3日止，每月租金新台幣（下同）3,700元，惟被告
    張志平自109年11月份起即開始拖欠租金，經原告以存證信
    函予以催告，被告張志平仍置之不理，迄至110年 4月13日
    原告以存證信函終止系爭租約為止，被告張志平已積欠租金
    6個月計22,200元，達2個月以上，再依系爭租賃契約書第6
    條第1項、第8條第1項約定，被告張志平應支付違約金15萬
    元，連同積欠之租金22,200元共計172,200元，被告張再添
    為系爭租約之連帶保證人，應負連帶清償責任；被告張志平
　　於系爭租約經原告合法終止後，既仍無權占有系爭房屋，且
    獲有相當於租金之不當得利，致原告受有無法使用收益之損
    害，被告占用系爭房屋已失其正當權源，自應給付原告相當
    於租金之不當得利，爰依租賃契約、不當得利及連帶保證之
    法律關係，提起本件訴訟等語。並聲明：㈠被告張志平應將
    門牌號碼台中市○區○○路000號7樓之8號房屋遷讓返還原告。
    ㈡被告應連帶給付原告172,500元，及自起訴狀繕本送達之翌
    日起至清償日止，按年息百分之5計算之利息。㈢被告應連帶
    自110年5月5日起至遷讓交還前開房屋之日止，按月給付原
    告3,700元。
二、被告張志平經合法通知，未於言詞辯論期日到場，亦未提出
    書狀為任何聲明或陳述。
三、被告張再添辯稱：伊現在無工作，無法還錢等語。並聲  明
    ：原告之訴駁回。   
四、法院之判斷：
  ㈠原告主張伊與被告張志平訂有系爭租約，被告張再添為系爭
    租約之連帶保證人，被告張志平積欠租金已達6個月，又系
    爭租約之租期已於110年5月3日屆滿，被告張志平迄未遷讓
    返還系爭房屋等情，業據提出房屋租賃契約書、存證信函及
    郵局回執等影本等為證，核屬相符，且為被告張再添所不爭
    執；而被告張志平已於相當時期受合法之通知，而於言詞辯
    論期日不到場，亦未提出任何準備書狀爭執，依民事訴訟法
    第436條第2項、第280條第3項準用第1項之規定，視同自認
    ，堪認原告上揭主張屬實。
  ㈡按租賃定有期限者，其租賃關係，於期限屆滿時消滅，民法
    第450條第1項定有明文。查原告與被告張志平之租賃關係於
    110年5月3日期限屆滿，原告復於110年4月13日以存證信函
    通知屆期收回系爭房屋自住，有系爭租賃契約書、存證信函
    及郵局回執附卷足憑，則系爭租賃關係已於租期屆滿時消滅
    ，被告張志平依上揭規定，自負有遷讓返還系爭房屋之義務
    。
  ㈢再按承租人應依約定日期，支付租金，民法民法第439條前段
    定有明文。依系爭租約第3條約定，租金每個月3,700元；被
    告張志平自109年11月份起至110年 4月13日止共計積欠6個
    月租金計22,200元，已如前述，則原告依系爭租約請求被告
    張志平給付22,200元，為有理由，亦應准許。又系爭租約第
    8條第1項前段約定「承租人如於租賃期滿時不交還租賃標的
    物，或不遵約給付租金，或違約時不履行，暨應支付違約金
    新台幣壹拾伍萬元整，並應逕受強制執行」、第2項約定「
    如有連帶保證人時契約書載明金錢債務逕受強制執行時其效
    力亦及於連帶保證人」。被告張志平未依約給付租金，被告
    張再添為系爭租約之連帶保證人，原告依上揭約定，請求被
    告2人連帶給付違約金，固屬有據。惟按約定之違約金額過
    高者，法院得減至相當之數額，為民法第252條所明文。系
    爭房屋每月租金為3,700元，系爭租約約定之違約金額為15
    萬元，相當於40個月之租金，其違約金額顯然過高，本院審
    酌當事人所受損害情形及被告履行債務之狀況，認將違約金
    額減至相當於6個月之租金22,200元，始為允當。是以原告
    得請求被告2人連帶給付租金22,200元及違約金22,200元，
    共計44,400元。被告張再添雖辯稱：伊現在無工作，無法還
    錢等語，惟被告張再添之個人資力不足，並非法律上之免責
    事由，所辯自無可採。 
  ㈣末按無法律上之原因而受利益，致他人受損害者，應返還其
    利益。雖有法律上之原因，而其後已不存在者，亦同，民法
    第179 條亦定有明文；再按無權占有他人房屋，可能獲得相
    當於租金之利益，為社會通常之觀念( 最高法院61年台上字
    第1695號判例意旨參見）。本件被告張志平既仍占有使用系
    爭房屋，其於110年5月4日租期屆滿後，即已失其合法占用
    系爭房屋之正當權源，核係無權占用系爭房屋，致原告無法
    使用收益，則依社會通常觀念，被告張志平獲有相當於租金
    之不當得利，並因此致原告受有無法使用收益之損害。是以
    原告本於不當得利之法律關係，請求被告張志平自110年5月
    5日起至遷讓返還系爭房屋之日止，按月給付相當於租金3,7
    00元之不當得利，洵屬有據，亦應准許。至於被告張再添並
    未受有占用系爭房屋之利益，原告請求被告張再添連帶給付
    付相當於租金之不當得利，自屬無據，不應准許。 
  ㈤從而，原告依據租賃契約、不當得利及連帶保證之法律關係
    ，訴請被告張志平遷讓交還系爭房屋，及自民國110年5月5
    日起，至遷讓交還系爭房屋之日止，按月給付原告3,700元
    ；及被告應連帶給付44,400元，及自起訴狀繕本送達張志平
    翌日即110年11月23日起，送達被告張再添翌日即110年10月
    9日起，均至清償日止，按年息百分之5計算之利息，為有理
    由，應予准許。逾此範圍之請求，則無理由，應予駁回。
五、本件原告勝訴部分係依民事訴訟法第427條第1項規定適用簡
    易程序所為被告敗訴之判決，依同法第389條第1項第3款規
    定，應依職權宣告假執行。
六、訴訟費用負擔之依據：民事訴訟法第79條、第85條2項。
中　　華　　民　　國　　111 　年　　1 　　月　　4 　　日
                      臺灣臺中地方法院臺中簡易庭
                                  法　官　吳蕙玟
以上正本係照原本作成。
如不服本判決，應於送達後20日內，向本院提出上訴狀並表明上
訴理由，如於本判決宣示後送達前提起上訴者，應於判決送達後
20日內補提上訴理由書（須附繕本）。如委任律師提起上訴者，
應一併繳納上訴審裁判費。
中　　華　　民　　國　　111 　年　　1 　　月　　4 　　日
                                  書記官　黃于容